【裁判字號】    96,聲判,206
【裁判日期】    970610
【裁判案由】    聲請交付審判
【裁判全文】
臺灣臺北地方法院刑事裁定             96年度聲判字第206號
聲  請  人  丙 ○ ○
            乙 ○ ○
共      同
代  理  人  王勝彥律師
被      告  甲○○○
上列聲請人等因被告涉犯誣告案件，不服臺灣高等法院檢察署檢
察長中華民國九十六年十一月十三日所為九十六年度上聲議字第
五六四五號駁回聲請再議之處分（原不起訴處分案號：臺灣臺北
地方法院檢察署九十五年度偵續二字第三六號），聲請交付審判
，本院裁定如下：
    主    文
聲請駁回。
    理    由
一、本件聲請意旨如附件之聲請狀所載。
二、按告訴人不服上級法院檢察署檢察長或檢察總長認再議為無
    理由而駁回之處分者，得於接受處分書後十日內委任律師提
    出理由狀，向該管第一審法院聲請交付審判。法院認為交付
    審判之聲請不合法或無理由者，應駁回之；又法院為前項裁
    定前得為必要之調查，刑事訴訟法第二百五十八條之一、第
    二百五十八條之三第二項前段、第三項分別定有明文。次按
    向法院聲請交付審判，雖係對於「檢察官不起訴或緩起訴裁
    量權」制衡之一種外部監督機制，然法院就檢察官所為不起
    訴或緩起訴處分是否正確加以審查，以防止檢察機關濫權，
    依此立法精神，同法第二百五十八條之三第三項規定，法院
    審查聲請交付審判案件時「得為必要之調查」，其調查證據
    之範圍，自應以偵查中曾顯現之證據為限。而同法第二百六
    十條對於不起訴處分已確定或緩起訴處分期滿未經撤銷者，
    不得再行起訴之規定，其立法理由說明所謂不起訴處分已確
    定者，包括「聲請法院交付審判復經駁回者」之情形在內，
    是前述「得為必要之調查」，其調查證據範圍，更應以偵查
    中曾顯現之證據為限，不得就告訴人新提出之證據再為調查
    ，亦不得蒐集偵查卷以外之證據。否則，將與刑事訴訟法第
    二百六十條之再行起訴規定混淆不清，亦將使法院兼任檢察
    官之責，而有回復「糾問制度」之虞。況案件一經法院裁定
    交付審判，即如同檢察官提起公訴般，使案件進入審判程序
    ，則法院裁定交付審判之前提，必須偵查卷內所存證據已達
    刑事訴訟法第二百五十一條第一項所謂「足認被告有犯罪嫌
    疑」程度，亦即案件已經跨越起訴門檻，檢察官未行起訴情
    形下而言。縱法院事後審查交付審判案件，對於檢察官所認
    定事實或有不同判斷，但如該案件仍須另行蒐證始能判斷應
    否交付審判者，因交付審判審查制度並無如同再議救濟制度
    得為發回原檢察官續行偵查之設計，法院仍應依同法第二百
    五十八條之三第二項前段規定，以聲請無理由裁定駁回。
三、經查：本件聲請人即告訴人丙○○、乙○○以被告甲○○○
    涉犯誣告罪嫌，向臺灣臺北地方法院檢察署檢察官提出告訴
    ，經該署檢察官於民國九十六年八月二十七日以九十五年度
    偵續二字第三六號為不起訴處分後，聲請人等不服聲請再議
    ，復經臺灣高等法院檢察署檢察長於九十六年十一月十三日
    以九十六年度上聲議字第五六四五號處分書，認聲請人等再
    議無理由而駁回再議，臺灣高等法院檢察署上開處分書嗣於
    九十六年十一月二十三日寄存送達於聲請人住所所在地之臺
    北市政府警察局萬華分局青年路派出所，聲請人等嗣於九十
    六年十二月三日委由王勝彥律師於同日提出聲請狀向本院聲
    請交付審判等事實，業經本院依職權調取臺灣臺北地方法院
    檢察署九十五年度偵續二字第三六號卷宗及臺灣高等法院檢
    察署九十六年度上聲議字第五六四五號卷宗核閱無訛，且有
    刑事交付審判聲請狀本院收狀日期戳章可證，是本件聲請在
    程序上於法並無不合，先此敘明。
四、聲請人等認被告涉有刑法誣告罪嫌，固係指稱被告甲○○○
    明知聲請人等並未於九十二年一月二十六日下午四時三十分
    許，在臺北市中正區○○○路一六二號前毆打被告，竟仍先
    後於九十二年一月二十九日、同年三月四日具狀向臺灣臺北
    地方法院檢察署誣指聲請人等涉有於上開時、地共同將之毆
    打成傷，並奪取被告所攜財物之犯行，經臺灣臺北地方法院
    檢察署檢察官以九十二年度偵字第一五八三０號案件將聲請
    人等提起公訴後，嗣經本院以九十二年度訴字第一一四四五
    號刑事判決判處聲請人乙○○無罪、聲請人丙○○有期徒刑
    六月，如易科罰金，以銀元三百元折算一日，並據臺灣高等
    法院以九十三年度上訴字第二二一二號刑事判決就聲請人丙○○部分撤銷改判無罪，其餘上訴駁回在案。
五、然按誣告罪之成立以意圖他人受刑事處分或懲戒處分，而為
    虛偽之告訴告發報告者為要件。所謂虛偽係指明知無此事實
    故意捏造而言，若告訴人誤認有此事實或以為有此嫌疑，自
    不得指為虛偽，即難科以本罪。又若申告內容非全然無因，
    祇因缺乏積極證明，致被誣告人不受訴追處罰者，亦不能憑
    以推定告訴人所訴均係故意憑空捏造，遽以誣告罪相繩，此
    有最高法院四十年台上字第八八號判例及四十三年台上字第
    二五一號判例意旨可資參照。經查：
  (一)被告甲○○○有於九十二年一月二十六日下午四時三十分許
    ，在臺北市中正區○○○路一六二號前遭二名分別身穿紅色
    上衣及藍色上衣之成年男子毆打成傷，事後，遍尋不著其胸
    前隨身攜帶內有健保卡新臺幣（下同）三千元之背袋一只等
    事實，業據被告另案於臺灣臺北地方法院檢察署九十二年度
    偵字第一五八三０號案件偵查中、本院九十二年度訴字第一
    一四四五號案件審理中及臺灣高等法院九十三年度上訴字第
    二二一二號案件審理中分別供述在卷，並經證人張尚仁即案
    發時適於臺北市○○○路哨亭服勤之國防部憲兵連服役軍人
    於上開案件偵查中證稱：「我是在延平南路東吳大學那裡站
    門哨，約下午四點多，我聽見有人喊叫，我就轉頭，我看見
    有二人，一人穿紅衣服，一人穿藍衣服，紅衣服之人拿著兇
    器，應該是木棍往阿婆的後腦勺打，阿婆倒在地上，另一位
    藍衣服之人，脫著紅衣服之人說好了，趕快跑‧‧‧」等語
    在卷（九十二年度他字第七九九號卷第七六頁），且有臺北
    市立和平醫院診斷證明書及受傷照片附於上開案卷可稽，此
    部分之事實，既堪認定，自難認被告在申告之時，有明知無
    此事實而故意捏造之情事。
  (二)而被告事後具狀向臺灣臺北地方法院檢察署提出告訴後，對
    於上開時、地共同對其施暴，分別身穿紅色上衣及藍色上衣
    之成年男子究為何人，在該署上開案件偵查中，經檢察官提
    示聲請人等照片後，固有指稱：即係聲請人丙○○、乙○○
    等語（九十二年度他字第七九九號卷第七六頁）等語，嗣於
    本院九十二年度訴字第一一四四五號刑事案件審理中，並證
    稱：聲請人丙○○即係當日下手之二名成年男子中之一人，
    至於聲請人乙○○則係與聲請人丙○○同行而來，並於聲請
    人丙○○下手對其施暴時在場等語（本院上開刑事卷第一一
    二頁、第一一四頁）。然酌諸被告上開所指，核與目擊證人
    證人張尚仁於偵查中經檢察官提示聲請人等照片後，所證述
    ：「丙○○應該是穿紅衣服，另一位好像是乙○○，穿著藍
    衣服。」之情相符（九十二年度他字第七九九號卷第七六頁
    ）。據此，足認被告上開申告內容要非全然無因。
  (三)是縱聲請人等嗣經本院以上開刑事判決判處聲請人乙○○無
    罪、聲請人丙○○有期徒刑六月，如易科罰金，以銀元三百
    元折算一日，並據臺灣高等法院以九十三年度上訴字第二二
    一二號刑事判決就聲請人丙○○部分撤銷改判無罪，其餘上
    訴駁回在案，再經最高法院以九十六年度台上字第五六五三
    號刑事判決撤銷發回臺灣高等法院更行審理，現仍由臺灣高
    等法院以九十六年度上更一字第六九九號案件審理中，有聲
    請人等之臺灣高等法院被告前案紀錄表在卷可徵，依本案偵
    查卷內所存證據，亦尚未達刑事訴訟法第二百五十一條第一
    項所謂「足認被告有犯罪嫌疑」之程度，亦即案件已經跨越
    起訴門檻，檢察官未行起訴之情形。當不得僅憑聲請人等先
    後經本院及臺灣高等法院判決無罪，逕以推論被告所訴均係
    故意憑空捏造，遽以誣告罪相繩。
  (四)總此，臺灣臺北地方法院檢察署檢察官及臺灣高等法院檢察
    署檢察長分別予以不起訴處分及駁回再議之聲請，於法並無
    不當。至於聲請人等以最高法院上開刑事判決發回臺灣高等
    法院更行審理之理由，認有調查報案之000000000
    0號行動電話門號，係何人持用必要，屢經聲請人等在本案
    被告涉犯誣告罪嫌案件偵查中要求調查，惟偵查機關均未為
    調查，即遽為不起訴處分及駁回再議之處分，顯有疏誤為由
    ，提出本件聲請，則不在本院審理交付審判之救濟範圍內，
    委無可採。從而，本件交付審判之聲請為無理由，應予駁回
    。
六、據上論斷，依刑事訴訟法第二百五十八條之三第二項前段，
    裁定如主文。
中    華    民    國    97    年    6     月    10    日
                        臺灣臺北地方法院刑事第十五庭
                            審判長法  官  吳麗英
                                  法  官  郭惠玲
                                  法  官  邱蓮華
上正本證明與原本無異。
本裁定不得抗告。
                                  書記官  田華仁
中    華    民    國    97    年    6     月    11    日


司法院資訊處製作；財團法人民間司法改革基金會備份。
